【裁判字號】    97,交聲,922
【裁判日期】    971016
【裁判案由】    違反道路交通管理處罰條例聲明異議
【裁判全文】
臺灣士林地方法院交通事件裁定         97年度交聲字第922號
原處分機關  交通部公路總局臺北區監理所
異議人即    甲○○
受處分人
上列異議人即受處分人因違反道路交通管理處罰條例案件，對於
交通部公路總局臺北區監理所民國97年5 月19日所為之處分（原
處分案號：北監自裁字裁40-C00000000號），聲明異議，經臺灣
基隆地方法院以管轄錯誤移送前來（97年度交聲字第208 號），
本院裁定如下：
    主  文
原處分撤銷。
甲○○不罰。
    理  由
一、按認定犯罪事實所憑之證據，雖不以直接證據為限，間接證
    據亦包括在內。然而無論直接證據或間接證據，其得為訴訟
    上之證明者，須於通常一般之人均不致有所懷疑，而得確信
    其為真實之程度者，始得據為有罪之認定。倘其證明尚未達
    此一程度，而有合理之懷疑存在，而無從使事實審法院得有
    罪之確信時，即應由法院為諭知被告無罪之判決（最高法院
    76年度臺上字第4986號判例參照）。又法院受理交通事件，
    準用刑事訴訟法之規定，道路交通管理處罰條例第89條前段
    定有明文，是以法院審理行為人違反道路交通管理處罰條例
    案件時，當有其適用。從而法院於審理行為人違反道路交通
    管理處罰條例案件，如就原處分機關所認定之行為人違規事
    實仍有合理之懷疑，而無法確信行為人確有該當於道路交通
    管理處罰條例各該處罰條文之構成要件事實時，此際即應依
    罪疑唯輕之原則，為受處分人有利之認定。
二、原處分意旨略以：本件異議人即受處分人甲○○駕駛車牌號
    碼9779-QW 號自小客車，於民國（下同）96年12月31日21時
    40分許，行經臺北縣淡水鎮○○路○ 段，與騎乘車牌號碼CK
    P-717 號重型機車之駕駛人莊亞格發生擦撞，致莊亞格受有
    四肢多處擦傷、右手肘挫傷、右膝挫傷等傷害，惟異議人於
    肇事後並未立即採取救護措施即加速駛離現場，嗣經莊亞格
    向警方報案並陳述異議人肇事經過，經員警查明確認異議人
    有本件違規情事，爰依道路交通管理處罰條例第62條第4 項
    之規定，裁處其罰鍰新臺幣（下同）9,000 元，吊銷駕駛執
    照，1 年內禁考等語。
三、異議意旨略以：異議人於異議狀中並未載明異議理由，惟據
    卷附之異議人於交通部公路總局台北區監理所基隆監理站所
    為之陳述書中所載理由：伊因上揭時、地所發生之事故而涉
    肇事逃逸罪嫌，業經臺灣士林地方法院檢察署檢察官為不起
    處分，伊並未有肇事逃逸之犯意，原處分顯屬不當等語。
四、經查：本院依職權調取異議人即受處分人甲○○因同一行為
    涉犯刑法公共危險罪刑事案件偵查卷宗（臺灣士林地方法院
    檢察署97年度偵字第1904號），異議人於該案警詢中辯稱：
    「伊未感覺與莊亞格所騎機車發生擦撞，嗣莊亞格騎機車沿
    途追逐伊，行經淡金路、坪頂路口停等紅燈時，莊亞格說『
    你害我機車跌倒，你肇事逃逸』，並撞伊之自用小客車，其
    中一人手中有大鎖，因為怕對方砸伊車輛，乃駕車快速離開
    」等語。復有莊亞格於同案偵查中證稱：「異議人開車原在
    伊所騎機車之左後方，嗣異議人變換車道超車，超車後伊所
    騎機車即行跌倒，伊感覺雙方車輛有輕輕的碰到，但沒有發
    生聲響」、「當時伊很生氣跟異議人說他肇事逃逸，異議人
    坐在車上沒下車，也沒說什麼，伊即拿機車大鎖砸他的車，
    任何人在正常情況下不會下車」等語可資相佐。又參諸該偵
    卷中所附異議人駕駛之車號9779-QW 號自小客車及莊亞格所
    騎乘之車號CKP-717 號輕型機車照片，二車發生碰撞所生之
    擦痕極為細微，顯見二車之碰撞力道不大，是異議人自承伊
    不知與莊亞格騎乘之機車發生擦撞等語，應非無稽，且雖莊
    亞格於事故發生後立即騎乘機車追逐異議人並告知其事故發
    生，但當時之情況就如同莊某自述，一般人於正常情況之下
    ，見他人拿機車大鎖砸向自己正駕駛之車輛時，當不會停車
    並下車查看，故異議人見莊某追及乃加速駛離之行為，非能
    遽認係異議人於肇事後欲卸責逃逸。另警方以異議人涉嫌駕
    車肇事後竟未停車救護，逕行駕車離去，因認被告涉有刑法
    第185 條之4 之肇事逃逸罪嫌，亦據臺灣士林地方法院檢察
    署檢察官偵查後，以查無其他積極證據足資認定異議人確涉
    有上開駕車肇事致人受傷而逃逸之行為，而為不起訴處分，
    有該署檢察官97年2 月18日97年度偵字第1904號不起訴處分
    書在卷可憑。準此，本件並無證據證明異議人有駕車肇事致
    人受傷而逕自駛離現場之行為，無從遽認其有違反道路交通
    管理處罰條例第62條第4 項之故意或過失，原處分認異議人
    有上揭違規，尚乏依據。
五、綜上所述，本件既查無其他積極證據足以證明異議人有原處
    分機關所認定前開違規行為之故意或過失，自應為對異議人
    有利之認定。原處分機關不察，遽對異議人為前開裁決，難
    認為允當，應認異議人之異議為有理由，由本院將原處分撤
    銷，改諭知異議人不罰，以資適法。
據上論斷，應依道路交通案件處理辦法第20條前段，裁定如主文
。
中    華    民    國    97    年    10    月    16    日
                        交通法庭法  官  高雅敏
以上正本證明與原本無異
如不服本裁定應於送達後5日內向本院提出抗告狀
                                書記官  陳映羽
中    華    民    國    97    年    10    月    16    日


司法院資訊處製作；財團法人民間司法改革基金會備份。
